【裁判字號】    95,易,1417
【裁判日期】    950918
【裁判案由】    家庭暴力罪之傷害
【裁判全文】
臺灣臺北地方法院刑事判決              95年度易字第1417號
公  訴  人  臺灣臺北地方法院檢察署檢察官
被      告  乙○○
上列被告因家庭暴力罪之傷害案件，經檢察官聲請簡易判決處刑
（95年度偵字第3871號），本院認不宜以簡易判決處刑，改依通
常程序審理，判決如下：
    主    文
乙○○傷害人之身體，處有期徒刑月，如易科罰金，以銀元
佰元即新臺幣玖佰元折算壹日。
    犯罪事實
一、乙○○（原名李堂漢，於民國九十四年六月十四日更名）自
    八十八年某月起即陸續與丙○○同居在臺北縣土城市、樹林
    市等地，最後於九十三年十月十日起由乙○○以更名前之姓
    名李堂漢，向李昭儀承租臺北縣板橋市○○路一百八十二號
    三樓之房屋，與丙○○在該處共同生活而有事實上之夫妻關
    係，屬於家庭暴力防治法第三條第二款所指之家庭成員。嗣
    乙○○因故與丙○○感情生變，於九十四年四、五月間即返
    回臺北市○○街二十二號二樓居住，未曾再至上址，丙○○
    乃於九十四年五月八日晚間十一時三十分許，帶同女兒連思
    涵至臺北市○○街二十二號二樓找乙○○討論事情，詎乙○○於住處門口與丙○○發生爭執，竟徒手毆打丙○○左臉頰
    數下，致丙○○受有左耳瘀紅七Ｘ三公分及左顏面瘀紅五Ｘ
    四公分之傷害。
二、案經被害人丙○○訴由臺灣臺北地方法院檢察署檢察官偵查
    後聲請以簡易判決處刑，本院認不宜以簡易判決處刑，改依
    通常程序審理。
    理    由
一、訊之被告乙○○固坦承以其名義向案外人李昭儀承租臺北縣
    板橋市○○路一百八十二號三樓房屋，且於九十四年五月八
    日晚間十一時三十分許，在臺北市○○街二十二號二樓住處
    門口與告訴人丙○○發生爭執等事實，惟矢口否認有何傷害
    告訴人之犯行，辯稱：其並未與告訴人一直住在板橋市租屋
    處，僅有空時才過去，兩人關係並非家庭暴力防治法所規定
    之家庭成員；九十四年五月八日晚上因告訴人欲進入其梧州
    街屋內，兩人才發生拉扯，但並未毆打告訴人左臉頰，縱告
    訴人受有傷害，亦係兩人拉扯中被告過失傷及告訴人，且被
    告為防止告訴人進入屋內，乃正當防衛之行為而不罰云云。
    經查：
  (一)被告與告訴人自八十八年起同居在臺北縣土城市、樹林市，
    最後由被告承租臺北縣板橋市○○路一百八十二號三樓與告
    訴人同住，以及被告於九十四年五月八日晚間十一時許在其
    住處門口傷害告訴人等事實，業經告訴人以證人身份由檢察
    官詰問後證述明確（本院卷第四十三頁），並提出房屋租賃
    契約書經本院核閱屬實，且有臺北市立聯合醫院和平院區九
    十四年五月八日診字第九四二０五０七七號診斷證明書在卷
    可稽（偵查卷第十五頁）。
  (二)證人即被告之子甲○○於本院審判程序中雖證稱有看到被告
    與告訴人拉扯，不讓告訴人進入屋內，但被告並未打告訴人
    巴掌等語（本院卷第三十二頁）。惟被告於警訊時業已自陳
    當時只有其與告訴人兩個人而已，沒有其他人親眼目睹口角
    及毆打過程（偵查卷第二十二頁）；復參酌證人丙○○亦證
    述被告是在其女友陳映羽開門之前毆打伊，開門後有看見小
    朋友背對著門口在玩電腦，但被告仍不讓伊進入屋內等語（
    本院卷第四十三至四十四頁）。據此可徵證人甲○○所證述
    上開情節，應係開門之後所見之事實，而與開門前被告與證
    人丙○○間所發生之事並無關連性，自無從執此證詞認定被
    告並未毆打證人丙○○。
  (三)家庭暴力防治法第三條第二款所規定之事實上夫妻關係，並
    不以是否連續共同生活為其要件，被告既不否認曾與證人丙○○過夜發生性關係，並自陳與證人丙○○在一起七年過的
    蠻快樂的，有空休息就過去等語（本院卷第四十六頁），則
    其與證人丙○○於本案發生時間，曾有事實上夫妻關係而屬
    家庭暴力防治法第三條二款規定之家庭成員，當可認定，被
    告否認與證人丙○○曾有事實上夫妻關係，顯不足採。
  (四)按刑法第三百零六條侵入住居罪並未處罰未遂行為；且刑法
    上之正當防衛以遇有現在不法之侵害為前提，如不法侵害尚
    未發生，即無防衛之可言，最高法院二十七年上字第二八七
    九號判例可資參照。本案被告自警訊、偵查至本院審理中均
    供陳證人丙○○並未進入其住處，二人係在門口發生口角爭
    執，並經證人甲○○與丙○○結證屬實。是證人丙○○當時
    既未侵入被告之住宅，而未對被告施以任何現在不法之侵害
    ，被告辯稱其行為屬正當防衛云云，自於法不合，無從採信
    。
  (五)綜合上述，被告徒手毆打與其曾有事實上夫妻關係之證人丙○○左臉頰，致生左耳瘀紅七Ｘ三公分及左顏面瘀紅五Ｘ四
    公分等傷害之事實，已可認定，其所為辯解，顯為卸責之詞
    ，均不足採。本案事證明確，被告傷害之犯行堪以認定，應
    依法論科。
二、按行為後法律有變更者，適用行為時之法律，但行為後之法
    律有利於行為人者，適用最有利於行為人之法律，刑法第二
    條第一項定有明文。查被告於九十四年五月八日為本案犯行
    後，刑法部分條文已於九十四年二月二日經總統令修正公佈
    ，並於九十五年七月一日施行。且刑法分則當中關於罰金刑
    之規定，已於九十五年七月一日經總統令公佈施行刑法施行
    法第一之一條，將其貨幣單位修正為新臺幣，並提高數額為
    三十倍，是本件被告行為後法律有變更，自應為新舊法之比
    較。查修正後刑法第三十三條第五款規定罰金刑為新臺幣一
    千元以上，以百元計算之，而修正前則規定罰金為一元以上
    ，且以銀元為計算單位，經依罰金罰鍰提高標準條例第一條
    前段，以及現行法規所定貨幣單位折算新臺幣條例第二條規
    定折算為新臺幣後，並無修正後法律有利於行為人之情形。
    且刑法第二百七十七條第一項傷害罪當中關於罰金刑之規定
    ，依刑法施行法第一之一條，將其貨幣單位修正為新臺幣，
    並提高數額為三十倍，經比較新、舊法規定之結果，亦無行
    為後法律有利於行為人之情形。是依上開規定，本件自應適
    用行為時即修正前刑法之規定論處。
三、核被告所為，係犯修正前刑法第二百七十七條第一項之傷害
    罪。被告雖對證人丙○○毆打左臉頰數下，惟仍屬同一傷害
    犯意下之接續行為，侵害同一法益，應只論以一罪。爰審酌
    被告犯罪後仍否認犯行、狡詞辯解，毫無悔意，惟犯行所生
    危害尚非重大而無以回復、當時係於爭執中始為本案犯行、
    及其生活狀況與智識程度等一切情狀，量處如主文所示之刑
    。又關於易科罰金折算標準部分，本件被告行為時之刑法第
    四十一條第一項前段規定：「犯最重本刑為五年以下有期徒
    刑以下之刑之罪，而受六個月以下有期徒刑或拘役之宣告，
    因身體、教育、職業、家庭之關係或其他正當事由，執行顯
    有困難者，得以一元以上三元以下折算一日，易科罰金。」
    而被告行為時之易科罰金折算標準，即修正前罰金罰鍰提高
    標準條例第二條規定（現已刪除），就其原定數額提高為一
    百倍折算一日，則本件被告行為時之易科罰金折算標準，應
    以銀元三百元折算一日，經折算為新臺幣後，應以新臺幣九
    百元折算為一日。惟九十五年七月一日修正公布施行之刑法
    第四十一條第一項前段則規定：「犯最重本刑為五年以下有
    期徒刑以下之刑之罪，而受六個月以下有期徒刑或拘役之宣
    告者，得以新臺幣一千元、二千元或三千元折算一日，易科
    罰金。」經比較修正前、後之易科罰金折算標準，以九十五
    年七月一日修正公布施行前之規定，較有利於被告，依前開
    規定，亦應依修正前刑法第四十一條第一項前段規定，諭知
    易科罰金之折算標準。
據上論斷，應依刑事訴訟法第二百九十九條第一項前段，刑法第
二條第一項前段，修正前刑法第二百七十七條第一項、第四十一
條第一項前段，罰金罰鍰提高標準條例第一條前段，修正前罰金
罰鍰提高標準條例第二條，現行法規所定貨幣折算新臺幣條例第
二條，判決如主文。
本案經檢察官黃于真到庭執行職務
中    華    民    國    95    年    9     月    18    日
                  刑事第七庭審判長法  官  梁耀鑌
                                  法  官  許泰誠
                                  法  官  余明賢
以上正本證明與原本無異。
如不服本判決，應於判決送達後10日內向本院提出上訴狀（應抄
附繕本）。告訴人或被害人如對於本判決不服者，應具備理由請
求檢察官上訴，其上訴期間之計算係以檢察官收受判決正本之日
期為準。
                                  書記官  葉潔如
中    華    民    國    95    年    9     月    18    日
附錄本案論罪科刑法條全文
修正前中華民國刑法第277條第1項
傷害人之身體或健康者，處3年以下有期徒刑、拘役或1千元以下
罰金。


司法院資訊處製作；財團法人民間司法改革基金會備份。
